【裁判字號】    88,自,1327
【裁判日期】    890828
【裁判案由】    妨害名譽
【裁判全文】
台灣台中地方法院刑事裁定                        八十八年度自字第一三二七號
    自  訴  人  丙○○
    被      告  乙○○
右列被告因妨害名譽案件，經自訴人提起自訴，本院裁定如左：
    主      文
自訴駁回。
    理      由
一、自訴意旨略以：法官乙○○於民國八十八年六月二十二日，開庭審理八十八年度
    自字第六二八號自訴人自訴甲○○、丁○○傷害案件時，明知刑事訴訟法第一百
    六十五條有關卷宗內之筆錄及其他文書可為證據者，如有毀損他人名譽之虞者，
    應交被告閱覽，不得宣讀，如被告不解其意義者，應告以要旨等規定，竟故意在
    公開法庭中，以該案被告丁○○、甲○○之答辯狀內容，當眾宣讀自訴人於十多
    年前而與該自訴案件無關之刑事前科記錄，公然侮辱自訴人。復於八十八年十月
    七日開庭審理時，故意當眾辱罵自訴人書面聲請其應迴避之種種不是，並云依法
    不准自訴人請求交付甲○○、丁○○所提出之答辯狀，自訴人表示依情理可以准
    許，法官乙○○即稱依情理就不要來法院告。因認法官乙○○涉有連續妨害名譽
    罪嫌云云。
二、按法院或受命法官於自訴案件第一次審判期日前訊問及調查結果，如認為案件有
    刑事訴訟法第二百五十二條至第二百五十四條之情形者，得以裁定駁回其自訴，
    同法第三百二十六條第三項定有明文。
三、查本件自訴人之自訴狀所載及在本院調查時所述，無非以法官乙○○於上開案件
    審理時，當眾宣讀該案被告甲○○、丁○○所提之答辯狀中，有關自訴人之前科
    資料、辱罵自訴人聲請法官迴避之不是及不准自訴人請求交付甲○○、丁○○所
    提出之答辯狀，自訴人表示依情理可以准許，法官乙○○即稱依情理就不要來法
    院告，為其主要論據。惟查：(一)刑事訴訟法第一百六十五條之規定：卷宗內之筆
    錄及其他文書可為證據者，應向被告宣讀或告以要旨。前項文書有關風化、公安
    或有毀損他人之名譽之虞者，應交被告閱覽，不得宣讀，如被告不解其意義者，
    應告以要旨。此所謂有關風化、公安或有毀損他人之名譽之虞，不得宣讀或應告
    以要旨之文書，乃針對卷宗內之筆錄及其他文書可為證據者而言，至被告所提出
    答辯狀之記載，並非筆錄，亦非可得作為證據之文書，核與該法律規定之要件不
    符，自訴人爰引該法條，指摘法官乙○○之不是，恐有誤解。(二)經本院當庭勘驗
    播放自訴人所提出有關八十八年六月二十二日之錄音帶結果：甲○○稱其在所提
    出之答辯狀，寫的很清楚，自訴人是前科累累，與他人發生許多糾紛，法官乙○○即訊問自訴人是否曾犯傷害罪，被判有期徒刑四月，七十四年有妨害自由罪，
    自訴人即稱調查犯罪要針對焦點，法官乙○○表示係就甲○○、丁○○所提出之
    答辯狀進行調查，乃再訊問自訴人七十三年傷害罪，被判刑四個月？七十四年妨
    害自由案、八十四年傷害案，都被判刑？業經載明筆錄可稽。是法官乙○○僅就
    該案被告甲○○、丁○○所提出之答辯內容，訊問自訴人，調查自訴人是否確有
    該等前科，資以認定自訴人所言憑信性之程度，乃屬審判職權之行使，主觀上難
    認有何妨害名譽之故意。況在法庭辯論先進之國家，指控人、被害人、證人之素
    行、前科、精神狀況、就醫紀錄、在學或就業期間之品德操行等有關人格特質之
    資料，無論是正面有利或負面不利，常在公開法庭中被提出、詰問、檢驗，使法
    官或陪審員對該指控人、被害人、證人所言是否可值信賴，獲得判定上之心證。
    本件自訴人既在本院八十八年度自字第六二八號案件，自訴甲○○、丁○○犯罪
    ，有關其所言之可信度，自須經由法庭之公開檢驗，乙○○為審理該案之法官，
    依甲○○、丁○○所提出之答辯狀，認有調查之必要，訊問自訴人是否確有如該
    狀所載之前科資料，難認有妨害自訴人名譽之行為。(三)經本院當庭勘驗自訴人所
    提出有關八十八年十月七日之錄音帶結果：丙○○稱其以書狀聲請法官給予甲○○、丁○○所提出之答辯狀，法官乙○○表示於法無據，丙○○言法官應斟酌情
    理，法官乙○○稱如依情理，就不要來法院告，亦經載明筆錄可憑。是該錄音之
    內容，並無法證明法官乙○○有自訴人在其自訴狀所指：「故意當眾辱罵自訴人
    書面聲請其應迴避之種種不是」之行為。經本院訊問自訴人有關十月七日，法官
    乙○○如何妨害名譽，亦僅陳稱：「她說我憑什麼要求給付被告之答辯狀，並說
    如依情理，就不要告到法院來」云云，是依自訴人所提出之證據，尚難證明法官
    乙○○有當眾辱罵自訴人聲請法官迴避之種種不是之行為。又依上開錄音之內容
    ，法官乙○○係告知自訴人有關聲請給予甲○○、丁○○所提出之答辯狀，依法
    不合，自訴人稱應斟酌情理，法官乙○○乃表示如依情理，就不要來法院告等語
    ，乃屬就法論事，在主觀上，本無妨害自訴人名譽之犯罪故意，在客觀上，依一
    般人通常之認知，上開內容之言語，亦無減損他人名譽之情事。(四)綜上所述，自
    訴人之指述及舉證，尚難以證明法官乙○○有妨害名譽之行為，此外，復查無其
    他積極事證足資證明法官乙○○有自訴人所指之犯行，則其犯罪嫌疑自有未足，
    揆諸前項法律規定，本件自訴應予裁定駁回。
四、據上論斷，應依刑事訴訟法第三百二十六條第三項、第二百五十二條第十款，裁
    定如主文。
中      華      民      國      八十九      年      八    月  二十八    日
              法  官 張  恩  賜
右正本證明與原本無異。
如不服本裁定，應於送達後五日內，向本院提出抗告狀（須附繕本）。
                                          書記官
中      華      民      國      八十九      年      八    月  二十八    日


司法院資訊處製作；財團法人民間司法改革基金會備份。
